ACORDAO-COMPLETO-2407016

ACÓRDÃO 5698/2020 ATA 16/2020 - SEGUNDA CÂMARA

VISTOS, relatados e discutidos estes autos de admissão exarados pela Universidade Federal dos Vales do Jequitinhonha e Mucuri/MG e submetidos à apreciação do Tribunal de Contas da União para fins de registro,
ACORDAM os Ministros do Tribunal de Contas da União, reunidos em Sessão da Segunda Câmara, diante das razões expostas pelo Relator, em:
9.1 considerar legal e ordenar o registro do ato de admissão em favor de Tales Castro Caires (CPF XXX.845.826-XX) , nos termos dos arts. 71, inciso III, da Constituição Federal, 1º, inciso V, e 39, inciso I, da Lei 8.443/1992, e 260, §1º, do Regimento Interno do Tribunal de Contas da União; 
9.2 considerar prejudicado, por perda de objeto, o exame dos atos de admissão de Juliana Rodrigues Bonifacio (CPF XXX.102.256-XX) ; Geison de Almeida Bezerra da Silva (CPF XXX.001.626-XX) ; Leila de Cassia Faria Alves (CPF XXX.750.796-XX) ; e Benedito Carneiro de Andrade (CPF XXX.518.776-XX) , com fundamento no art. 260, § 5º, do Regimento Interno do Tribunal de Contas da União; e
9.3. dar ciência deste Acórdão à Universidade Federal dos Vales do Jequitinhonha e Mucuri/MG, informando-lhe que o teor integral desta deliberação estará disponível no endereço eletrônico: www.tcu.gov.br/acordaos.

Atos de Admissão para fins de análise e julgamento.

Segunda Câmara

Universidade Federal dos Vales do Jequitinhonha e Mucuri.

3. Interessados/Responsáveis:
3.1. Interessados: Benedito Carneiro de Andrade Junior (XXX.518.776-XX); Geison de Almeida Bezerra da Silva (XXX.001.626-XX); Juliana Rodrigues Bonifacio (XXX.102.256-XX); Leila de Cassia Faria Alves (XXX.750.796-XX); Tales Castro Caires (XXX.845.826-XX).

13.1. Ministros presentes: Ana Arraes (Presidente), Augusto Nardes, Aroldo Cedraz e Raimundo Carreiro (Relator).
13.2. Ministro-Substituto presente: Marcos Bemquerer Costa.

RAIMUNDO CARREIRO

Trata-se de atos de admissão exarados pela Universidade Federal dos Vales do Jequitinhonha e Mucuri/MG e submetidos à apreciação do Tribunal de Contas da União para fins de registro.
2.	A Secretaria de Fiscalização de Pessoal (Sefip) , em instrução às peças 9 e 10, propôs considerar prejudicada a análise, por perda de objeto, ao argumento de que os efeitos financeiros já teriam sido encerrados, in verbis:
"INTRODUÇÃO
Trata-se de atos de admissão, submetidos, para fins de registro, à apreciação do Tribunal de Contas da União (TCU) , de acordo com o art. 71, inciso III, da Constituição Federal.  Os atos foram cadastrados e disponibilizados ao TCU por intermédio do Sistema e-Pessoal, na forma do art. 2º e 4º da Instrução Normativa TCU 78/2018.
Os atos desse processo pertencem às seguintes unidades:
Unidade emissora: Universidade Federal dos Vales do Jequitinhonha e Mucuri.
Unidade cadastradora:  Universidade Federal dos Vales do Jequitinhonha e Mucuri.
Subunidade cadastradora: PRO-REITORIA DE GESTÃO DE PESSOAS.
EXAME TÉCNICO
Procedimentos aplicados
Os procedimentos para exame, apreciação e registro de atos de pessoal encontram-se estabelecidos na Instrução Normativa TCU 78/2018 e na Resolução TCU 206/2007. Essas normas dispõem que os atos de pessoal disponibilizados por meio do e-Pessoal devem ser submetidos previamente a críticas automatizadas, com base em parâmetros predefinidos.
As críticas das informações cadastradas na etapa de coleta do ato foram elaboradas e validadas levando-se em conta as peculiaridades de cada ato. Os itens verificados nessa etapa são inerentes a dados cadastrais, fundamentos legais, mapa de tempo, ficha financeira, assim como eventuais ocorrências de acumulação. Trata-se de verificações abrangentes, minuciosas e precisas e sem a necessidade de ação humana e, portanto, menos suscetível a falhas. As críticas aplicadas estão discriminadas no sistema, no Menu e-Pessoal, opção "Crítica", que podem ser acessadas mediante concessão de perfil específico a servidores do TCU responsáveis pela análise.
Além das críticas automatizadas, há verificação humana adicional no caso de haver alertas do sistema ou informações não formatadas, como esclarecimentos do gestor ou do controle interno.  
As críticas também consideram os registros do Sistema Integrado de Administração de Recursos Humanos (Siape) . O Siape disponibiliza informações atualizadas sobre as parcelas que integram os proventos, diferentemente, portanto, do e-Pessoal, que informa as parcelas no momento do registro do ato. 
Essa confrontação com o Siape fornece uma visão atual e verdadeira da situação, o que permite descaracterizar irregularidades e inconsistências que, embora constantes do e-Pessoal, já foram corrigidas.
As verificações detectadas nos atos encontram-se discriminadas na aba de pendências de cada ato no sistema e-Pessoal, bem como nos espelhos dos atos contemplados por esta instrução.
Exame das Constatações
Ato: 77524/2018 - Interessado: LEILA DE CASSIA FARIA ALVES - CPF: XXX.750.796-XX
Parecer do Controle Interno: considerar o ato Legal.
Constatação e análise: 
1.1.1. Perda de objeto 'Siape (data de desligamento) '.
Justificativa do Gestor de Pessoal: Não há. Verificação efetuada no âmbito do TCU.
Análise do Controle Interno:  Não há. Verificação efetuada no âmbito do TCU.
Análise da unidade técnica (Sefip/TCU) : Verifica-se, em consulta realizada nos Sistemas deste Tribunal, que o vínculo laboral referente ao ato do presente processo já foi encerrado.Assim, como se trata de situação que cessou os efeitos financeiros das admissões antes de sua apreciação por esta Corte, cabe a aplicação do art. 260, § 5º do Regimento Interno do TCU. Segundo esse dispositivo, poderá ser considerado prejudicado, por perda de objeto, o exame dos atos de pessoal cujos efeitos financeiros tenham cessado antes de sua apreciação.
O detalhamento da inconsistência acima elencada encontra-se no anexo II dessa instrução. 
Encaminhamento do ato: 
Considerar prejudicado, por perda de objeto, o exame do ato de Admissão de LEILA DE CASSIA FARIA ALVES, com fundamento no art. 71, inciso III, da Constituição Federal, arts. 1º, inciso V, e 39, inciso II, da Lei 8.443/1992 e art. 260, § 5º, do Regimento Interno do Tribunal de Contas da União.
Ato: 77802/2018 - Interessado: TALES CASTRO CAIRES - CPF: XXX.845.826-XX
Parecer do Controle Interno: considerar o ato Legal.
Constatação e análise: 
1.1.2. Perda de objeto 'Siape (data de desligamento) '.
Justificativa do Gestor de Pessoal: Não há. Verificação efetuada no âmbito do TCU.
Análise do Controle Interno:  Não há. Verificação efetuada no âmbito do TCU.
Análise da unidade técnica (Sefip/TCU) : Verifica-se, em consulta realizada nos Sistemas deste Tribunal, que o vínculo laboral referente ao ato do presente processo já foi encerrado.Assim, como se trata de situação que cessou os efeitos financeiros das admissões antes de sua apreciação por esta Corte, cabe a aplicação do art. 260, § 5º do Regimento Interno do TCU. Segundo esse dispositivo, poderá ser considerado prejudicado, por perda de objeto, o exame dos atos de pessoal cujos efeitos financeiros tenham cessado antes de sua apreciação.
O detalhamento da inconsistência acima elencada encontra-se no anexo II dessa instrução. 
Encaminhamento do ato: 
Considerar prejudicado, por perda de objeto, o exame do ato de Admissão de TALES CASTRO CAIRES, com fundamento no art. 71, inciso III, da Constituição Federal, arts. 1º, inciso V, e 39, inciso II, da Lei 8.443/1992 e art. 260, § 5º, do Regimento Interno do Tribunal de Contas da União.
Ato: 78284/2018 - Interessado: GEISON DE ALMEIDA BEZERRA DA SILVA - CPF: XXX.001.626-XX
Parecer do Controle Interno: considerar o ato Legal.
Constatação e análise: 
1.1.3. Perda de objeto 'Siape (data de desligamento) '.
Justificativa do Gestor de Pessoal: Não há. Verificação efetuada no âmbito do TCU.
Análise do Controle Interno:  Não há. Verificação efetuada no âmbito do TCU.
Análise da unidade técnica (Sefip/TCU) : Verifica-se, em consulta realizada nos Sistemas deste Tribunal, que o vínculo laboral referente ao ato do presente processo já foi encerrado.Assim, como se trata de situação que cessou os efeitos financeiros das admissões antes de sua apreciação por esta Corte, cabe a aplicação do art. 260, § 5º do Regimento Interno do TCU. Segundo esse dispositivo, poderá ser considerado prejudicado, por perda de objeto, o exame dos atos de pessoal cujos efeitos financeiros tenham cessado antes de sua apreciação.
O detalhamento da inconsistência acima elencada encontra-se no anexo II dessa instrução. 
Encaminhamento do ato: 
Considerar prejudicado, por perda de objeto, o exame do ato de Admissão de GEISON DE ALMEIDA BEZERRA DA SILVA, com fundamento no art. 71, inciso III, da Constituição Federal, arts. 1º, inciso V, e 39, inciso II, da Lei 8.443/1992 e art. 260, § 5º, do Regimento Interno do Tribunal de Contas da União.
Ato: 78415/2018 - Interessado: JULIANA RODRIGUES BONIFACIO - CPF: XXX.102.256-XX
Parecer do Controle Interno: considerar o ato Legal.
Constatação e análise: 
1.1.4. Perda de objeto 'Siape (data de desligamento) '.
Justificativa do Gestor de Pessoal: Não há. Verificação efetuada no âmbito do TCU.
Análise do Controle Interno:  Não há. Verificação efetuada no âmbito do TCU.
Análise da unidade técnica (Sefip/TCU) : Verifica-se, em consulta realizada nos Sistemas deste Tribunal, que o vínculo laboral referente ao ato do presente processo já foi encerrado.Assim, como se trata de situação que cessou os efeitos financeiros das admissões antes de sua apreciação por esta Corte, cabe a aplicação do art. 260, § 5º do Regimento Interno do TCU. Segundo esse dispositivo, poderá ser considerado prejudicado, por perda de objeto, o exame dos atos de pessoal cujos efeitos financeiros tenham cessado antes de sua apreciação.
O detalhamento da inconsistência acima elencada encontra-se no anexo II dessa instrução. 
Encaminhamento do ato: 
Considerar prejudicado, por perda de objeto, o exame do ato de Admissão de JULIANA RODRIGUES BONIFACIO, com fundamento no art. 71, inciso III, da Constituição Federal, arts. 1º, inciso V, e 39, inciso II, da Lei 8.443/1992 e art. 260, § 5º, do Regimento Interno do Tribunal de Contas da União.
Ato: 79001/2018 - Interessado: BENEDITO CARNEIRO DE ANDRADE JUNIOR - CPF: XXX.518.776-XX
Parecer do Controle Interno: considerar o ato Legal.
Constatação e análise: 
1.1.5. Perda de objeto 'Siape (data de desligamento) '.
Justificativa do Gestor de Pessoal: Não há. Verificação efetuada no âmbito do TCU.
Análise do Controle Interno:  Não há. Verificação efetuada no âmbito do TCU.
Análise da unidade técnica (Sefip/TCU) : Verifica-se, em consulta realizada nos Sistemas deste Tribunal, que o vínculo laboral referente ao ato do presente processo já foi encerrado.Assim, como se trata de situação que cessou os efeitos financeiros das admissões antes de sua apreciação por esta Corte, cabe a aplicação do art. 260, § 5º do Regimento Interno do TCU. Segundo esse dispositivo, poderá ser considerado prejudicado, por perda de objeto, o exame dos atos de pessoal cujos efeitos financeiros tenham cessado antes de sua apreciação.
O detalhamento da inconsistência acima elencada encontra-se no anexo II dessa instrução. 
Encaminhamento do ato: 
Considerar prejudicado, por perda de objeto, o exame do ato de Admissão de BENEDITO CARNEIRO DE ANDRADE JUNIOR, com fundamento no art. 71, inciso III, da Constituição Federal, arts. 1º, inciso V, e 39, inciso II, da Lei 8.443/1992 e art. 260, § 5º, do Regimento Interno do Tribunal de Contas da União.
CONCLUSÃO
A abrangência e a profundidade das verificações levadas a efeito fundamentam convicção de que os atos 78415/2018, 77802/2018, 78284/2018, 77524/2018 e 79001/2018 podem ser prejudicados por perda de objeto, nos termos do art. 260, § 5º do Regimento Interno do TCU.
PROPOSTA DE ENCAMINHAMENTO
Ante o exposto, com fundamento no art. 71, inciso III, da Constituição Federal, no art. 1º, inciso V, e art. 39, incisos I e II, da Lei 8.443/1992, no art. 260 do Regimento Interno do Tribunal de Contas da União, propõe-se: 
Considerar prejudicado, por perda de objeto, o exame dos atos de Admissão de JULIANA RODRIGUES BONIFACIO, TALES CASTRO CAIRES, GEISON DE ALMEIDA BEZERRA DA SILVA, LEILA DE CASSIA FARIA ALVES e BENEDITO CARNEIRO DE ANDRADE JUNIOR, com fundamento no art. 71, inciso III, da Constituição Federal, arts. 1º, inciso V, e 39, inciso II, da Lei 8.443/1992 e art. 260, § 5º, do Regimento Interno do Tribunal de Contas da União." 
3.	Contudo, o Ministério Público junto ao TCU, em parecer da lavra da Procuradora-Geral, Dra. Cristina Machado da Costa e Silva, peça 11, divergiu parcialmente da unidade, in verbis:
	"Versam os autos sobre processo consolidado com admissões realizadas pela Universidade Federal dos Vales do Jequitinhonha e Mucuri.
2. Após a realização de crítica eletrônica, a Secretaria de Fiscalização de Pessoal - Sefip - opina por que os atos em análise sejam considerados prejudicados, por perda de objeto, por haver identificado o desligamento dos servidores (peças n.ºs 8 e 9) .
3. Em consulta ao sistema Siape, observamos que o servidor Tales Castro Caires não está desligado do cargo a que corresponde o ato de admissão de peça n.º 3, tendo havido apenas a redistribuição do interessado para outro órgão (peça n.º 10) . Portanto, não é procedente a informação utilizada pela Unidade Técnica para considerar prejudicada, por perda de objeto, a referida admissão, a qual não deixou de produzir efeitos financeiros.
4. Ao analisarmos o formulário de peça n.º 3, não identificamos nenhuma irregularidade, razão pela qual opinamos pela legalidade e registro da admissão de Tales Castro Caires.
5. Quanto aos demais formulários, concordamos com a proposição de perda de objeto.
6. Por todo o exposto, com as vênias de estilo por discordar parcialmente da proposta trazida pela Sefip às peças n.ºs 8 e 9, esta representante do Ministério Público de Contas propõe ao Tribunal que:
6.1. considere legal o ato de admissão de Tales Castro Caires (CPF n.º XXX.845.826-XX) , ordenando o registro ao ato de peça n.º 3;
6.2. declare prejudicados, por perda de objeto, os demais atos constantes dos presentes autos, ante a cessação dos efeitos financeiros das admissões." (Grifei) 
4.	É o relatório.

não há

Procuradora-Geral Cristina Machado da Costa e Silva.

ATOS DE ADMISSÃO. UNIVERSIDADE FEDERAL DOS VALES DO JEQUITINHONHA E MUCURI/MG. PROPOSTA DA SEFIP PELA PERDA DE OBJETO POR SUPOSTA CESSAÇÃO DOS EFEITOS FINANCEIROS. PARCIAL DIVERGÊNCIA DO MINISTÉRIO PÚBLICO COM RELAÇÃO A UM DOS ATOS, EM RAZÃO DE TER OCORRIDO REDISTRIBUIÇÃO DE CARGOS, MANTENDO-SE OS EFEITOS FINANCEIROS. ACOLHIMENTO DO PARECER MINISTERIAL. APRECIAÇÃO PELA LEGALIDADE. REGISTRO CONCEDIDO.

ATOS DE ADMISSÃO (ADS)

Secretaria de Fiscalização de Pessoal (SEFIP).

Relato o presente processo em razão de sorteio realizado nos termos do art. 13 da Resolução-TCU 175/2005.
2.	Conforme assentado no relatório precedente, trata-se de atos de admissão exarados pela Universidade Federal dos Vales do Jequitinhonha e Mucuri/MG e submetidos à apreciação do Tribunal de Contas da União para fins de registro.
3.	A Secretaria de Fiscalização de Pessoal (Sefip) , em instrução às peças 8 e 9, propôs considerar prejudicada a análise, por perda de objeto, ao argumento de que os efeitos financeiros já teriam sido encerrados. 
4.	Por seu turno, o Ministério Público junto ao TCU, representado pela Procuradora-Geral,       Dra. Cristina Machado da Costa e Silva, em parecer à peça 11, divergiu parcialmente da unidade técnica no sentido de considerar legal o ato e conceder-lhe registro no que toca à admissão do Sr. Tales Castro Caires (CPF 056.845.826-56) , ao argumento de que o "servidor não está desligado do cargo a que corresponde o ato de admissão de peça n.º 3, tendo havido apenas a redistribuição do interessado para outro órgão (peça n.º 10) ".
5.	Quanto aos demais atos em apreciação (Juliana Rodrigues Bonifacio - 085.102.256-13, Geison de Almeida Bezerra da Silva - 084.001.626-33; Leila de Cassia Faria Alves - 012.750.796-52; e Benedito Carneiro de Andrade Junior - 969.518.776-53) , o MP/TCU assentiu com a proposta da unidade técnica para considerar prejudicada a análise, por perda de objeto.    
6.	Razão assiste ao Parquet. Vejamos.
7.	No tocante ao ato de admissão objeto de divergência entre MP/TCU e UT, peça 3, a Sefip afirmou "que o vínculo laboral referente ao ato do presente processo já foi encerrado. Assim, como se trata de situação que cessou os efeitos financeiros das admissões antes de sua apreciação por esta Corte, cabe a aplicação do art. 260, § 5º do Regimento Interno do TCU. Segundo esse dispositivo, poderá ser considerado prejudicado, por perda de objeto, o exame dos atos de pessoal cujos efeitos financeiros tenham cessado antes de sua apreciação".
8.	Entretanto, a representante do MP/TCU constatou "que o servidor Tales Castro Caires não está desligado do cargo a que corresponde o ato de admissão de peça n.º 3, tendo havido apenas a redistribuição do interessado para outro órgão (peça n.º 10) . Portanto, não é procedente a informação utilizada pela Unidade Técnica para considerar prejudicada, por perda de objeto, a referida admissão, a qual não deixou de produzir efeitos financeiros" (grifei) .	
9.	Com efeito, conforme relatório do Siape acostado à peça 10, consta a redistribuição do cargo do servidor Tales Castro Caires para o Instituto Federal do Norte de Minas Gerais, desde 18/4/2019, não tendo havido, portanto, cessação dos efeitos financeiros.  
10.	Dessarte, não tendo sido detectada nenhuma irregularidade na admissão do Sr. Tales Castro Caires, tenho que o ato é legal, devendo, por conseguinte, ter seu registro concedido, nos termos defendidos pelo MP/TCU.
11.	Quanto aos demais atos, considero prejudicada a apreciação, por perda de objeto, ante a cessação dos efeitos financeiros das admissões, nos termos do § 5º do art. 260 do Regimento Interno do TCU.	
12.	Ante o exposto, acolho o Parecer do Ministério Público junto ao TCU e VOTO no sentido de que seja adotado o Acórdão que ora submeto a este Colegiado.
TCU, Sala das Sessões Ministro Luciano Brandão Alves de Souza, em 26 de maio de 2020.
RAIMUNDO CARREIRO 
Relator